最高法院刑事判決　　　　　　　　九十四年度台非字第一九號
　　上　訴　人　最高法院檢察署檢察總長
　　被　　　告
　　即 受刑 人　甲○○
　　　　　　　　　　　　16號.
　　　　　　　　　　　　（現在台灣高雄第二監獄執行中）
上列上訴人因被告違反毒品危害防制條例等罪定應執行刑案件，
對於台灣高雄地方法院中華民國九十三年三月三十一日第一審確
定裁定（九十三年度聲字第五五三號，聲請案號：台灣高雄地方
法院檢察署九十三年度執聲字第三一一號），認為違法，提起非
常上訴，本院判決如下：
    主  文
原裁定撤銷。
甲○○因施用第一級毒品等肆罪，所處如附表所示之刑，應執行
有期徒刑貳年柒月。
    理  由
非常上訴理由稱：「一按法律上屬於自由裁量之事項，尚非概無
法律性之拘束，在法律上有其外部界限及內部界限，前者法律之
具體規定，使法院得以具體選擇為適當裁判，此為自由裁量之外
部界限。後者法院為裁判時，應考量法律之目的，法律秩序之理
念所在，此為自由裁量之內部界限。法院為裁判時，二者均不得
有所踰越。在數罪併罰而有二裁判以上，定其應執行刑之案件，
法院所為刑之酌定，固屬自由裁量事項，然對於法律之內、外部
界限，仍應受其拘束（最高法院九十二年度台非字第二二七、四
二二號判決參照）。本件被告甲○○原犯如附表（編號）一至三
號之毒品與竊盜等三罪，為台灣高雄地方法院以九十二年度聲字
第二０六九號裁定應執行有期徒刑二年四月確定。被告於裁定後
復因犯有附表（編號）四之贓物罪，為台灣高雄地方法院以九十
二年度簡字第一八三六號判處有期徒刑四月，於九十二年七月三
日確定。台灣高雄地方法院檢察署檢察官以九十三年度執聲字第
三一一號再聲請台灣高雄地方法院定應執行刑有期徒刑二年十月
。從形式上觀察，雖未踰越刑法第五十一條第五款所定法律之外
部界限，惟已重於先前就如附表編號一至三所示三罪所定之執行
刑有期徒刑二年四月，加計如附表編號四所示之罪所處有期徒刑
四月之總和，而不利於被告，殊與前揭內部界限有悖，自屬違法
。二案經確定，且不利於被告。爰依刑事訴訟法第四百四十一條
、第四百四十三條提起非常上訴，以資糾正。」等語。
本院按定執行刑之裁定與科刑之確定判決有同一效力，如有違背
法令，自得提起非常上訴。又法律上屬於自由裁量之事項，有其
外部性界限及內部性界限，並非概無拘束。依據法律之具體規定
，法院應在其範圍選擇為適當之裁判者，為外部性界限；而法院
為裁判時，應考量法律之目的及法律秩序之理念所在者，為內部
性界限。法院為裁判時，二者均不得有所踰越。在數罪併罰，有
二裁判以上，定其應執行之刑之案件，法院所為刑之酌定，固屬
自由裁量之事項，然仍應受前揭外部性界限及內部性界限之拘束
（本院民國八十年台非字第四七三號判例意旨參照）。本件被告
甲○○先後犯如附表所示施用第一級毒品、施用第二級毒品、竊
盜及贓物等四罪確定；其中前三罪即附表編號一至三所示施用第
一級毒品、施用第二級毒品及竊盜罪所處之有期徒刑，先經台灣
高雄地方法院依檢察官之聲請，於九十二年八月七日，以九十二
年度聲字第二０六九號裁定應執行有期徒刑二年四月，同月二十
五日確定在案。嗣被告又犯附表編號四所示之贓物罪，經台灣高
雄地方法院以九十二年度簡字第一八三六號刑事簡易判決，判處
有期徒刑四月確定。其後原審再依檢察官之聲請，以被告所犯前
揭四罪合於數罪併罰定應執行刑之規定，而定其應執行之刑為有
期徒刑二年十月。以上各情，有相關之判決、裁定及執行案卷可
稽。從形式上觀察，原裁定雖未踰越刑法第五十一條第五款所定
法律之外部性界限，惟已重於先前原法院就前三罪所定應執行有
期徒刑二年四月，加計其後被告所犯贓物罪經判處之有期徒刑四
月之總和，而不利於被告，難謂與法律秩序之理念及法律目的之
內部性界限無違。揆諸上開說明，原裁定應屬違背法令。案經確
定，且於被告不利，非常上訴意旨執以指摘，為有理由，應由本
院將原裁定撤銷，另行判決如主文第二項所示，以資救濟。
據上論結，應依刑事訴訟法第四百四十七條第一項第一款但書，
刑法第五十三條、第五十一條第五款，判決如主文。
中　　華　　民　　國　九十四　年　　一　　月   十四 　日
                      最高法院刑事第九庭
                          審判長法官  林　增　福
                                法官  邵　燕　玲
                                法官  陳　世　雄
                                法官  陳　朱　貴
                                法官  張　春　福
      本件正本證明與原本無異
                                      書  記  官
中　　華　　民　　國　九十四　年　　一　　月   十九   日
                                                      Ｋ
附表：
┌─┬──┬──┬──┬────┬───────────┬──────────┬─┐
│編│罪  │宣  │犯罪│偵　查  │最  　後 　事 　實　審│確     定　　判   決│備│
│  │    │    │日期├────┼──┬───┬────┼──┬───┬───┤  │
│  │    │告  ├──┤機關年  │法  │案  號│判決日期│法  │案  號│確定日│  │
│  │    │    │年月│        │    ├───┼────┤    ├───┤期    │  │
│號│名  │刑  │日　│度案號  │院  │年字號│年 月 日│院  │年字號│年月日│註│
├─┼──┼──┼──┼────┼──┼───┼────┼──┼───┼───┼─┤
│  │施毒│有年│九十│九十一年│台方│九十一│九十二年│台方│九十一│九十二│宣│
│  │用品│期二│一年│度毒偵緝│灣法│年度訴│　二　月│灣法│年度訴│年三月│告│
│一│第  │徒月│四月│字第一八│高院│字第一│二十七日│高院│字第一│三十一│刑│
│  │一  │刑  │二十│八、偵緝│雄  │四四一│        │雄  │四四一│日    │按│
│  │級  │一  │七日│四七四號│地  │號    │        │地  │號    │      │原│
├─┼──┼──┼──┼────┼──┼───┼────┼──┼───┼───┤確│
│  │施毒│有月│九十│九十一年│台方│九十一│九十二年│台方│九十一│九十二│定│
│  │用品│期　│一年│度毒偵緝│灣法│年度訴│　二　月│灣法│年度訴│年三月│判│
│二│第  │徒　│四月│字第一八│高院│字第一│二十七日│高院│字第一│三十一│決│
│  │二  │刑  │二十│八、偵緝│雄  │四四一│        │雄  │四四一│日    │各│
│  │級  │六  │七日│四七四號│地  │號    │        │地  │號    │      │罪│
├─┼──┼──┼──┼────┼──┼───┼────┼──┼───┼───┤逐│
│  │竊　│有年│九十│九十一年│台方│九十一│九十二年│台方│九十一│九十二│一│
│  │　　│期　│一年│度偵字第│灣法│年度易│　三　月│灣法│年度易│年四月│記│
│三│盜  │徒　│四月│八九一五│高院│字第二│　七　日│高院│字第二│十四日│載│
│  │　  │刑  │二十│號　　　│雄  │０八七│        │雄  │０八七│　    │　│
│  │　  │一  │七日│　　　　│地  │號    │        │地  │號    │      │　│
├─┼──┼──┼──┼────┼──┼───┼────┼──┼───┼───┤　│
│  │贓　│有月│九十│九十二年│台方│九十二│九十二年│台方│九十二│九十二│　│
│  │　　│期　│一年│度偵字第│灣法│年度簡│　五　月│灣法│年度簡│年七月│　│
│四│物  │徒　│十二│三二四一│高院│字第一│二十九日│高院│字第一│三日　│　│
│  │　  │刑  │月五│號　　　│雄  │八三六│        │雄  │八三六│　    │　│
│  │　  │四  │日　│　　　　│地  │號    │        │地  │號    │      │　│
└─┴──┴──┴──┴────┴──┴───┴────┴──┴───┴───┴─┘
